【裁判字號】    90,訴,89
【裁判日期】    901212
【裁判案由】    
【裁判全文】
臺灣臺東地方法院民事判決  九十年訴字第八九號
    原      告  丙○○
                乙○○
    右  二  人
    訴訟代理人  邱聰安律師
    被      告  甲○○
右當事人間請求損害賠償事件，本院判決如左：
    主    文
被告應給付原告丙○○、乙○○如附表所示之金額及利息。
原告其餘之訴駁回。
訴訟費用由被告負擔二分之一；餘由原告負擔。
    事實及理由
一、原告主張：被告於民國（下同）八十八年六月二十九日下午二時許，駕駛一部未
    掛車牌之自用小客車，沿臺東縣蘭嶼鄉○○村○○道巷道由紅頭村往漁人村方向
    行駛，於同日二時五十分許，途經該巷道與蘭嶼幹線道之環島公路無號誌、坡路
    、限速四十公里之交叉路口時，未注意車前狀況，隨時採取必要之措施，及支線
    道未暫停讓幹線道先行，竟擅意右轉，適有原告乙○○駕駛ＴＪＸ─九三○號機
    車，附載其母即原告丙○○在後，自漁人村往野銀村方向路過上開路段，亦未減
    速慢行、未注意車前狀況，致上開汽車車頭與乙○○之機車左側發生碰撞，造成
    乙○○左股骨上髁骨折；丙○○受有左脛骨平台骨折、左足踝內側髁骨骨折之傷
    害，而被告刑事責任部分業據本院刑事庭判決有期徒刑三月，爰依民法第一百八
    十四條第一項前段、第一百九十三條第一項及第一百九十五條第一項之規定，請
    求被告給付原告丙○○所支出之醫療費新台幣（下同）七萬六千零五十五元，給
    付原告乙○○所支出醫療費七萬二千二百九十二元，並給付原告丙○○、乙○○
    各三十萬元之精神慰撫金，並聲明：被告應給付原告丙○○三十七萬六千零五十
    五元、乙○○三十七萬二千二百九十二元，及均自起訴狀繕本送達被告翌日起至
    清償日止按年息百分之五計算之利息。
二、被告未於最後言詞辯論期日到場，據其以前所為之陳述略稱：伊雖有過失，但過
    失程度較低等語。並聲明：駁回原告之訴。
三、被告經合法通知，未於最後言詞辯論期日到場，核無民事訴訟法第三百八十六條
    所列各款情形，爰依原告之聲請，由其一造辯論而為判決。
四、本件原告主張之事實業據本院調取本院八十九年度交易字第一０四號刑事全卷，
    有現場照片、臺灣臺東地方法院檢察署檢察官現場履勘筆錄、道路交通事故調查
    報告表、現場圖、診斷書、照片等件附於該卷，經核閱屬實，而臺灣車輛行車事
    故鑑定委員會亦鑑定稱：被告支線道未暫停讓幹道車輛先行，以及未注意車前狀
    況，隨時採取必要之安全措施，為本件車禍之肇事主因等語，有該會九十年二月
    十六日府覆議字第九００一０八號覆議意見書一紙附於上開刑事卷可查，被告亦
    自認有過失傷害原告之事實，應認原告主張之事實為真實。
五、按因故意或過失不法侵害他人權利者，負損害賠償責任；又不法侵害他人之身體
    、健康、名譽或自由者，被害人雖非財產上之損害，亦得請求賠償相當之金額，
    民法第一百八十四條第一項前段、第一百九十五條第一項分別定有明文。查被告
    因過失不法侵害撞傷原告，致原告受有身體、健康上之損害之事實，既經認定，
    依上開規定，被告自應負損害賠償責任，茲審酌原告請求之各項金額如下：
    （一）醫療費部分：原告主張原告丙○○、乙○○各支出醫療費七萬六千零五十
          五元、七萬二千二百九十二元，業據原告提出馬偕紀念醫院台東分院醫療
          費收據二紙在卷可稽，且為被告所不爭執，原告此部分之請求應予准許。
    （二）精神慰撫金部分：查原告丙○○因本件事故受有左側脛平台骨折及左足踝
          內側踝骨折之傷害，需植入鋼釘治療，目前已開刀取出鋼釘，目前走路已
          恢復正常，但站久時腳會發麻，而其為國小畢業，育有二名子女，均已成
          年，目前無工作，亦無不動產；原告乙○○則受有左股骨上踝骨折之傷害
          ，亦需植入鋼釘治療，目前鋼釘尚未取出，走路略有不便，而其在台東縣
          蘭嶼鄉公所擔任雇員，月入一萬五千元，育有三名子女；被告已婚，育有
          三名年幼子女，有原告提出附於前開刑事卷之診斷書及於本院提出之戶籍
          謄本等件可憑，並經本院當庭勘驗屬實（見本院九十年十二月五日言詞辯
          論筆錄）。爰審酌兩造之身分、社會地位、資力、被告過失傷害之情節、
          原告受傷之程度，及被告自事故發生後均未至原告家中慰問等情，認原告
          各請求三十萬元之精神慰撫金，尚屬過高，應以原告丙○○請求十萬元，
          原告乙○○請求十五萬元，方屬公允。
六、惟按損害之發生或擴大，被害人與有過失者，法院得減輕賠償金額或免除之；此
    項規定，於被害人之代理人或使用人與有過失者，準用之，八十八年四月二十一
    日增訂公布之民法第二百十七條第一項、第三項分別定有明文。而上開修正之民
    法第二百十七條第三項之規定，於八十九年五月五日民法債編修正施行前被害人
    之代理人或使用人與有過失者，亦適用之，民法債編施行法第十四條第二項亦定
    有明文。是本件事故雖發生於八十八年六月二十九日，但依前揭規定，亦有上開
    新修正之民法第二百十七條第三項規定之適用。是本件損害發生雖係因被告駕車
    行經無號誌交岔路口，由支線道駛出右轉時，疏未暫停讓幹線道車先行所致，被
    告為肇事之主因，但原告黃麗玉騎乘機車行經上開路段亦未減速慢行，並注意車
    前狀況，對本件損害之發生亦同有過失，前揭覆議意見亦作相同認定，而原告丙
    ○○雖係乘坐於原告乙○○所駕駛機車後座之人，但其係藉原告乙○○載送而擴
    大其活動範圍，原告乙○○應認係原告丙○○之使用人，依前開說明，原告二人
    均與有過失，堪以認定，本院自得減輕被告對原告二人之賠償責任。爰審酌本件
    兩造過失責任之程度，認被告應負百分之七十之過失責任比例，原告應負百分之
    三十過失責任比例，故原告應負擔前開損害金額百分之三十之金額。
七、從而，原告依侵權行為損害賠償之法律關係，請求被告給付原告如附表所示之金
    額（元以下四捨五入）及自起訴狀繕本送達翌日即八十九年十二月三日起至清償
    日止，按年息百分之五計算之利息，即屬有據，應予准許，逾此範圍之請求無理
    由，應予駁回。
八、結論：本件原告之訴為一部有理由，一部無理由，依民事訴訟法第三百八十五條
    第一項前段、第七十九條但書、第八十五條第一項前段，判決如主文。
中      華      民      國    九十      年    十二    月      十二      日
                             台灣台東地方法院民事庭
                                         審判長法官  李昆曄
                                         法      官  魏于傑
                                         法      官  黃明展
附表：
原告姓名      金額（新台幣）                利息
丙○○   壹拾貳萬參仟貳佰參拾玖元   自八十九年十二月三日起至清償日止，按年
息百分之五計算之利息。
乙○○   壹拾伍萬伍仟陸佰零肆元     自八十九年十二月三日起至清償日止，按年
息百分之五計算之利息。
右為正本，係照原本作成。
如對本判決上訴，須於判決送達後廿日內向本院提出上訴狀。
中      華      民      國    九十      年     十二     月    二十    日
                                        法院書記官  程志賓


司法院資訊處製作；財團法人民間司法改革基金會備份。
